【裁判字號】    89,交抗,315
【裁判日期】    891207
【裁判案由】    違反道路交通管理處罰條例
【裁判全文】
臺灣高等法院交通事件裁定                      八十九年度交抗字第三一五號
    抗  告  人
    即移送機關  交通部公路局台北區監理所板橋監理站
    受 處分 人
    即 異議 人  甲○○
右抗告人因受處分人違反道路交通管理處罰條例案件，不服臺灣板橋地方法院中華民
國八十九年十月三十一日裁定（八十九年度交聲字第三五號），提起抗告，本院裁
定如左：
    主  文
原裁定撤銷，發回臺灣板橋地方法院。
    理  由
一、本件抗告意旨略以：「(一)、「違反本條例之行為，由左列機關處罰之：違反第
    十二條至第六十八條之規定者，由公路主管機關處罰」、「汽車駕駛人，駕駛汽
    車不遵守道路交通標誌、標線、號誌之指示者，處新台幣九百元以上一千八百元
    以下罰鍰」、「逕行舉發違反道路交通管理事件，經汽車所有人依通知單之應到
    案日期前到案，並告知違規駕駛人姓名、身分證統一編號及住址者，處罰機關應
    即另行通知違規駕駛人到案依法處理；逾應到案日期，處罰機關應依道路交通管
    理處罰條例第八十五條第三項規定處罰該汽車所有人」，為道路交通管理處罰條
    例第八條第一項第一款、第六十條第二項第三款及違反道路交通管理事件統一裁
    罰標準及處理細則第二十四條所明定。又「查違反道路交通管理事件其違規罰鍰
    之繳納，係依道路交通管理處罰條例第九條立法旨意，以違規行為人是否限期到
    案為裁罰之原則，故受逕行舉發違反道路交通管理事件之汽車所有人，如認違規
    行為人並非其本人而擬依上開條例第八十五條歸責汽車駕駛人時，當依本條例第
    九條之原則處理，於限期前到案並告知歸責對象，以利處罰機關依條例第八十五
    條為另案通知處理，否則，逾期到案，無論事實應處汽車所有人」交通部八十七
    年三月二十日交路八十七字第０一七一六二號函定有明文在案。(二)、查本案為甲
    ○○所有ＤＳＮ－八五六號輕型機車於八十八年七月十六日十三時三十三分因「
    不遵守道路交通標誌、標線、號誌之指示」違規，經舉發單位台北縣警察局中和
    分局以第三八七二四號違反道路交通管理事件通知單，逕行舉發之，故本案通知
    人為汽車所有人甲○○，方榮龍雖於八十八年九月三日至本站提起申訴，惟方榮
    龍非汽車所有人，依右開細則及交通部函示規定，本案應由汽車所有人即受處分
    人甲○○到案告知違規駕駛人，本站再據以通知違規駕駛人到案處理，本件裁定
    書，其裁定理由三「方榮龍．．．表明當天係由其本人所騎乘機車」乙節，便逕
    認為方君告知其為違規駕駛人，非甲○○為被處分人與右揭規定不符，亦與裁定
    理由二「．．．經汽車所有人依通知單應到案日期前到案告知違規駕駛人．．．
    」相左。又本案處罰機關為本站，裁定書理由三「處罰機關即台北縣警察局中和
    分局」亦與前揭條例第八條第一項第一款規定不合，自無「由該分局通知實際違
    規駕駛人到案」情事，本案因被通知人甲○○未於應到案日期前（、１０、８）
    告知駕駛人，本站依右開細則第二十四條處罰甲○○應無不合。是以仍請鈞庭撤
    銷前揭裁定」等語。
二、經查，本件原審法院以裁定駁回抗告人之異議聲明，其理由為：「一、交通部公
    路局台北區監理所板橋監理站板監五字第四一─三八七二四號違反道路交通管理
    事件裁決意旨略以：異議人即受處分人甲○○於民國（下同）八十八年七月十六
    日十三時三十三分許，於臺北縣中和市○○路與中山路口，駕駛車號ＤＳＮ─八
    五六號輕機車，而不遵守道路交通標誌、標線、號誌之指示，應依道路交通管理
    處罰條例第六十條第二項第三款之規定，裁處罰鍰新臺幣一千八百元，並記違規
    點數一點云云。二、按汽車駕駛人，駕駛汽車不遵守道路交通標誌、標線、號誌
    之指示者，處新臺幣九百元以上一千八百元以下罰鍰，道路交通管理處罰條例第
    六十條第二項第三款定有明文，而逕行舉發違反道路交通管理事件，經汽車所有
    人依通知單之應到案日期前到案，並告知違規駕駛人姓名、身分證統一編號及住
    址者，處罰機關應即另行通知違規駕駛人到案依法處理；逾應到案日期，處罰機
    關應依道路交通管理處罰條例第八十五條第三項規定處罰該汽車所有人，違反道
    路交通管理事件統一裁罰標準及處理細則第二十四條規定甚明。三、訊據異議人
    甲○○具狀並到庭供稱：當天車子是伊先生方榮龍騎的等語，並經關係人方榮龍
    到庭證述確實，並有逕行舉發照片影本在卷可稽，堪可認為屬實，而本件違反道
    路交通管理事件，係屬逕行舉發案件，亦有臺北縣警察局（八八）北縣警中違字
    第三八七二號舉發違反道路交通管理事件通知單影本及採證照片影本在卷可稽，
    又受處分人即異議人甲○○之配偶方榮龍曾於舉發違反道路交通管理事件通知單
    上所載應到案日期八十八年十月八日前之八十八年九月三日，填具違反道路交通
    管理事件申訴單，除申訴不服取締外，亦表明當天係由其本人所騎乘機車，有臺
    北區監理所板橋監理站違反交通管理事件申訴單及其附件在卷可稽，並經交通部
    公路局臺北區監理所板橋監理站以八十八年十月一日八八─四五三─二─四二六
    五號函通知舉發單位臺北縣警察局中和分局，是異議人即受處分人甲○○並非道
    路交通管理處罰條例第六十條第二項第三款所謂「汽車駕駛人」，處罰機關即臺
    北縣警察局中和分局本應於接受申訴後另行通知實際之違規駕駛人方榮龍到案依
    法處理，而非仍以車主甲○○為受處分人移送裁決，是裁決機關交通部公路局台
    北區監理所板橋監理站事後逕以異議人即受處分人甲○○駕駛車號ＤＳＮ─八五
    六號輕機車，於八十八年七月十六日十三時三十三分許，在臺北縣中和市○○路
    與中山路口，不遵守道路交通標誌、標線、號誌之指示，依道路交通管理處罰條
    例第六十條第二項第三款之規定，裁處罰鍰新臺幣一千八百元，並記違規點數一
    點，自有未合，爰依法撤銷原處分，並由本院自為裁定異議人不罰」等，固非無
    見。
三、然查：(一)、「汽車駕駛人，駕駛汽車不遵守道路交通標誌、標線、號誌之指示者
    。處新台幣九百元以上一千八百元以下罰鍰」、「違反第十二條至第六十八條之
    規定者，由公路主管機關處罰」、「道路交通管理處罰條例所定罰鍰之處罰，行
    為人接獲違反道路交通管理事件通知單後，應於十五日內，到達指定處所聽候裁
    決。但行為人認為舉發之事實與違規情形相符者，得不經裁決，逕依各該條款罰
    鍰最低額，自動向指定之處所繳納結案」、「道路交通管理處罰條例關於車輛所
    有人之處罰，如應歸責於車輛駕駛人者，處罰車輛駕駛人」、「逕行舉發違反道
    路交通管理事件，經汽車所有人依通知單之應到案日期前到案，並告知違規駕駛
    人姓名、身分證統一編號及住址者，處罰機關即另行通知違規駕駛人到案依法處
    理，逾應到案日期，處罰機關應依道路交通管理處罰條例第八十五條第三項規定
    處罰該汽車所有人」，道路交通管理處罰條例第六十條第二項第三款、第八條第
    一項第一款、第九條第一項、第八十五條第二項，與違反道路交通管理事件統一
    裁罰標準及處理細則第二十四條分別定有明文，本件原異議人即受處分人甲○○
    為受處分人，然其本人並未依前開規定，依通知單之應到案日期前到案，並告知
    違規駕駛人姓名、身分證統一編號及住址，而係由方榮龍於八十八年九月三日至
    交通部公路局台北區監理所板橋監理站申訴，則依前開規定，是否應以汽車所有
    人甲○○為處罰對象。(二)、本案之處罰機關究為為交通部公路局台北區監理所板
    橋監理站或臺北縣警察局中和分局。以上各情原審未予詳究或誤認。
四、綜上，本件原審尚有上開未調查或誤認之處，然疏未詳查遽為「原處分撤銷，甲
    ○○不罰」之裁定，尚有未洽。本件抗告人執此指摘原裁定不當，為有理由，應
    由本院將原裁定予以撤銷，發回原審法院，另為適當裁定。
據上論斷，應依道路交通案件處理辦法第二十六條，刑事訴訟法第四百十三條，裁定
如主文。
中     華     民     國    八十九   年      十二      月       七       日
                             臺灣高等法院交通法庭
                                 審判長法  官  吳  啟  民
                                       法  官  林  瑞  斌
                                       法  官  施  俊  堯
右正本證明與原本無異。
不得再抗告。
               書記官  顏  志  豪
中     華     民     國    八十九   年      十二      月       八       日


司法院資訊處製作；財團法人民間司法改革基金會備份。
